最  高  行  政  法  院  裁  定
111年度聲字第402號
聲  請  人  鄭聰明                                  
上列聲請人因與相對人新北市政府城鄉發展局間都市計畫法事件
，對於中華民國111年8月11日臺北高等行政法院111年度訴字第1
98號判決提起上訴（本院111年度上字第805號），並聲請訴訟救
助及選任訴訟代理人，本院裁定如下：
　　主  文
聲請駁回。
聲請訴訟費用由聲請人負擔。
　　理  由
一、按當事人因無資力支出訴訟費用而聲請訴訟救助者，關於無
    資力支出訴訟費用之事由，應提出可使行政法院信其主張為
    真實且能即時調查之證據以釋明之，或提出受訴行政法院管
    轄區域內有資力之人出具之保證書以代釋明，此觀行政訴訟
    法第102條第2項、第3項及第176條準用民事訴訟法第284條
    之規定自明。而所謂無資力，係指窘於生活，且缺乏經濟上
    之信用者而言。次按「對於高等行政法院判決上訴，上訴人
    應委任律師為訴訟代理人。但有下列情形之一者，不在此限
    ：……」行政訴訟法第241條之1第1項定有明文，且依同條第3
    項準用民事訴訟法第466條之2第1項規定：「上訴人無資力
    委任訴訟代理人者，得依訴訟救助之規定，聲請第三審法院
    為之選任律師為其訴訟代理人。」準此，因對高等行政法院
    所為判決提起上訴，而聲請本院為之選任律師為訴訟代理人
    者，應符合無資力委任訴訟代理人之要件，始得為之。
二、本件聲請人對臺北高等行政法院111年度訴字第198號判決提
    起上訴（本院111年度上字第805號），並聲請訴訟救助及選
    任訴訟代理人，雖主張：聲請人與他人共有之農地，無法立
    即變現，且聲請人於民國110年間突遭相對人連續裁處罰鍰
    新臺幣6萬元、9萬元、15萬元，無力繳納，確屬一時陷於無
    資力狀態，爰聲請准予訴訟救助及選任訴訟代理人等語。惟
    聲請人對其個人究有何窘於生活且缺乏經濟上信用之情事，
    未提出任何可供本院信其主張為真實並能即時調查之證據，
    予以釋明，亦未提出保證書以代之。且經本院向財團法人法
    律扶助基金會函詢聲請人曾否經該基金會審認符合無資力之
    要件，而准予法律扶助，經該基金會以民國111年11月3日法
    扶總字第1110002290號函復略以：該會並未就本院函查案件
    准予扶助，故無法提供相關證明文件等情，有該函附卷可稽
    。是以，聲請人就無資力部分，既未能盡釋明之責，其訴訟
    救助聲請自無從准許，並因本件不符訴訟救助之要件，依首
    開規定及說明，聲請人聲請本院選任訴訟代理人，亦無從准
    許，均應駁回。
三、依行政訴訟法第104條、民事訴訟法第95條、第78條，裁定
    如主文。
中　　華　　民　　國　　111 　年　　11　　月　　30　　日
                    最高行政法院第一庭
                        審判長法官  吳  東  都　
                              法官　許  瑞  助
                              法官　王  俊  雄　
                              法官　侯  志  融
                              法官　鍾  啟  煒

以  上  正  本  證  明  與  原  本  無  異
中　　華　　民　　國　　111 　年　　11　　月　　30　　日
　　　　　　　　　　　　　　　書記官　廖　仲　一